【裁判字號】    89,竹簡,206
【裁判日期】    890612
【裁判案由】    給付票款
【裁判全文】
臺灣新竹地方法院民事判決  八十九年度竹簡字第二○六號
    原      告  乙○○
                        送達代.
                        住台中.
    被      告  甲○○  住新竹.
右當事人間請求給付票款事件，本院判決如左：
    主    文
被告應給付原告新台幣伍拾萬元。
訴訟費用由被告負擔。
    事實及理由
一、原告之聲明：被告應給付原告新台幣（下同）五十萬元。
二、事實摘要：
  （一）原告主張被告於民國八十四年十二月九日向原告借款五十萬元，約定利息按
        月息百分之一點五計算，以八十五年三月十日清償期，並交付被告所簽發、
        以原告為受款人、面額五十萬元、票載發票日為八十四年十二月九日、到期
        日為八十五年三月十日、票號０三三八九九號、免作成拒絕證書之本票一紙
        以供擔保，詎屆期提示而不獲兌現，爰依消費借貸之法律關係請求被告應給
        付原告五十萬元。
  （二）被告則以其確實向原告借款五十萬元，惟已於八十七年六月、七月、八月間
        各清償一萬五千元，共計四萬五千元，且原告向被告進貨，尚有鉗鍋之貨款
        十萬元、磚塊之貨款六萬元及其他貨款未為給付，從而被告積欠原告之借款
        未達五十萬元等語置辯。
三、本院之判斷：
  （一）原告主張被告於八十四年十二月九日向原告借款五十萬元，約定利息按月息
        百分之一點五計算，以八十五年三月十日為清償期，並交付前開本票一紙以
        供擔保，又被告僅需償還至八十七年七月十五日止之利息等情，為被告所不
        爭，復據原告提出本票一紙為證，堪信為真實。
  （二）被告辯稱其曾於八十七年六月、七月、八月間共清償原告四萬五千元，且原
        告向其進貨鉗鍋尚有十萬元貨款未付之事實，為原告所是認，復據被告提出
        估價單、郵政國內匯款執據各二紙為證，應屬可採。按清償人所提出之給付
        ，應先抵充費用，次充利息，次充原本，民法第三百二十三條前段定有明文
        ；又債務人對於同一債權人負有原本及利息數宗債務，苟其給付不足清償全
        部債務，除經債權人同意，得先充原本後充利息外，應先充利息後充原本，
        不許債務人僅以一方之意思予以變更，最高法院十九年上字第九八九號著有
        判例可參。因原告於本院審理時陳稱被告曾以鉗鍋之貨款十萬元抵充借款本
        金，且被告所提之估價單亦有「借款五十萬元，還十萬元，餘四十萬元，八
        十五年六月六日」之記載，應認為原告於八十五年六月六日同意以鉗鍋貨款
        十萬元抵充原本，從而被告尚積欠原告之本金應為四十萬元。又被告於八十
        七年間清償四萬五千元時，兩造並未特別約定係抵充原本，依民法第三百二
        十三條之規定，應認為係抵充利息。
  （三）被告雖又辯稱曾以六萬元磚塊之貨款及其他貨款支付利息，然為原告所否認
        ，且被告亦未能舉證以實其說，其所辯尚難採信。
  （四）是以自八十五年六月七日起，被告積欠原告借款之本金減為四十萬元，惟自
        八十四年十二月九日起至八十五年六月六日止，共計五個月二十九日之利息
        為四萬四千七百五十元（計算式為：500000x0.015=7500,7500x5+7500x29/
        30=44750）；自八十五年六月七日起至八十七年七月十五日止，共計二十五
        個月九日之利息為十五萬一千八百元（計算式為：400000x0.015=6000,6000
        x25+6000x9/30=151800）。綜上所述，被告雖已清償十萬元之本金及四萬五
        千元之利息，然尚積欠四十萬元之本金及十五萬一千五百五十元之利息，合
        計為五十五萬一千五百五十元（計算式為：000000-000000+44750+000000-
        00000=551550），已逾原告所請求五十萬元之數額。
  （五）從而，原告依消費借貸之法律關係請求被告給付五十萬元，即無不合，應予
        准許。
四、據上論結，原告之訴為有理由，依民事訴訟法第七十八條判決如主文。
中      華      民      國    八十九    年      六      月    十二      日
                                  臺灣新竹地方法院新竹簡易庭
~B法      官  雷雅雯
右為正本係照原本作成。
如對本判決上訴，須於判決送達後廿日內向本院提出上訴（須按他造當事人之人數附
繕本）。
~B書  記  官  洪儷容
中      華      民      國    八十九    年      六      月    十二      日


司法院資訊處製作；財團法人民間司法改革基金會備份。
